# 关于合并报表的问题？？？

提问人：liuqiangily 时间：2010-02-04 10:27:19
根据《企业会计准则解释 2008 》合并报表的解释： 报告期内增减子公司在合并资产负债表的反映的处理：　(一)母公司在报告期内增力IV子公司在合并资产负债表的反映增加子公司 　　母公司因追加投资等原因控制了另一个企业即实现了企业合并。根据《企业会计准则第 20 号——企业合并》的规定，企业合并形成母子公司关系的，母公司应当编制合并日或购买日的合并资产负债表。有关合并日或购买日合并资产负债表的编制，请参见第二十一章”企业合并”的相关内容。但是，在企业合并发生当期的期末和以后会计期间，母公司应当根据合并报表准则的规定编制合并资产负债表。合并报表准则规定，在编制合并资产负债表时，应当区分同一控制下的企业合并企业增加的子公司和非同控制下的企业合并增加的子公司两种情况。 1.因同一控制下企业合并增加的子公司，视同该子公司从设立起就被母公司控制，编制合并资产负债表时，应当调整合并资产负债表所有相关项目的期初数，相应地，合并资产负债表的留存收益项目应当反映母公司如果一直作为一个整体运行至合并日应实现的盈余公积和未分配利润的情况。 2.因非同一控制下企业合并增加的子公司，应当从购买日开始编制合并财务报表，不应当调整合并资产负债表的期初数。 (二)母公司在报告期内处置子公司在合并资产负债表的反映处置子公司 　　在报告期内，如果母公司失去了决定被投资单位的财务和经营政策的能力，不再能够从其经营活动中获取利益，则母公司不再控制被投资单位，被投资单位从本期开始不再是母公司的子公司，不应继续将其纳入合并财务报表的合并范围，不调整合并资产负债表的期初数。 　　合并报表准则规定，母公司在报告期内处置子公司，编制合并资产负债表时，不应当调整合并资产负债表的期初数。（尚未区分处置的原因和对象） 本人有以下疑问： 比如说A集团公司有子公司B公司和C公司，B公司又有子公司D公司和E公司，当年C公司通过同一控制下的企业取得D公司的控股权，达到控制目的。请问当年年末C公司编制合并报表报表时需要调整期初数，但是根据解释规定B公司编制合并不应调整期初数。那么A集团在编制合并合并报表时是根据B公司和C公司的合并报表进行编制，是否存在重复呢？再者如果A集团公司合并报表的期初按照去年年末数直接填列的话，则D公司期初报表即在B公司合并范围内，也在C公司合并报表的范围内，一家公司的报表不可能纳入两家单位的合并报表。 我个人意见是：母公司当期处置子公司股权，在编制合并报表时同样要区分同一控制下和非同一控制下形成，区别对待，而不应统一规定。

回答人：chenyiwei
回复 楼主 liuqiangily 的帖子准则中没有区分处置子公司的控制权是否属于同一控制下的交易，分别作出规定。财政部会计司有关人士以前在讲课中也提到：同一控制下企业合并的会计处理特点是：合并方与原股东的会计处理是不对等的（一个需要调整前期比较数据，另一个不需要）。
对于“如果D改制，B以净资产出资，C通过增资取得D控制权，不知道D是否仍要视同为同一控制下企业合并？还是作为处置和新设公司，分别进行合并？”：如果D在改制前后，其最终控制方没有发生变化的，则C仍然按照同一控制下企业合并处理，但作为帐务处理基础的帐面价值可能会有所差异。

回答人：chenyiwei
回复 板凳 yueryc 的帖子“对于A，其合并B和C时，B期初就不能再合并C”：赞同在此类情况下，A如果采用逐层合并方式而不是将所有子公司一次合并的方式，确实应当先把纳入合并报表的B合并报表先作调整，剔除重复因素后纳入合并。但B自身的合并报表是不能调整年初数的。